---
title: "**Laboratorios #2 – Dplyr y ggplot**"
output:
  pdf_document:
    latex_engine: pdflatex
---

Para esta y la siguiente parte deberá subir su solución en un archivo
.Rmd colocando la pregunta completa como Rmarkdown y la respuesta que
considere adecuada.

Los sistemas de renta de bicycletas se basan en kioskos que son puestos
en diferentes áreas de una ciudad. En estos kioskos las personas pueden
suscribirse, rentar y devolver las bicicletas.
Esto permite que el usuario rente un bicicleta y la pueda devolver en
otro lado. Actualmente hay mas de 500 de estos proyectos alrededor del
mundo.

Estos kioskos se vuelven sensores del flujo de personas dentro de
ciudades.

Su tarea es contestar las preguntas de este documento, basadas en la
data que se presenta en el siguiente link.

- Variables
    - **datetime**: hourly date + timestamp
    - **season**: 1 = spring, 2 = summer, 3 = fall, 4 = winter
    - **holiday**: whether the day is considered a holiday
    - **workingday**: whether the day is neither a weekend nor holiday
    - **weather**:
        - 1: Clear, Few clouds, Partly cloudy, Partly cloudy
        - 2: Mist + Cloudy, Mist + Broken clouds, Mist + Few clouds, Mist
        - 3: Light Snow, Light Rain + Thunderstorm + Scattered clouds, Light Rain + Scattered clouds
        - 4: Heavy Rain + Ice Pallets + Thunderstorm + Mist, Snow + Fog
    - **temp**: temperature in Celsius
    - **atemp**: "feels like" temperature in Celsius
    - **humidity**: relative humidity
    - **windspeed**: wind speed
    - **casual**: number of non-registered user rentals initiated
    - **registered**: number of registered user rentals initiated
    - **count**: number of total rentals
    
```{r}

dataset = read.csv("dataset.csv")

head(dataset)

```


# 1. Cree un conjunto de columnas nuevas: día, mes, año, hora y minutos a partir de la comlumna datetime, para esto investigue como puede “desarmar” la variable datetime utilizando lubridate y mutate. 


```{r}
# bibliotecas necesarias
library(lubridate)
library(dplyr)

# convertir la columna "dteday" a un formato de fecha y hora
dataset$dteday <- ymd(dataset$dteday)

# extraer las partes de la fecha y la hora
dataset <- dataset %>%
  mutate(
    dia = day(dteday),
    mes = month(dteday),
    año = year(dteday),
    hora = hour(dteday),
    minutos = minute(dteday)
  )

# Verificar el resultado
head(dataset)

```



